最高法院刑事判決　　　　　　九十四年度台上字第五六七七號
　　上　訴　人　甲○○
　　　　　　　　　　　　218.
　　選任辯護人　陳嘉銘律師
上列上訴人因違反醫師法案件，不服台灣高等法院高雄分院中華
民國九十四年七月二十七日第二審更審判決（九十四年度醫上更
(二)字第二號，起訴案號：台灣高雄地方法院檢察署八十六年度偵
字第二三五五○號），提起上訴，本院判決如下：
    主  文
原判決撤銷，發回台灣高等法院高雄分院。
    理  由
本件原判決撤銷第一審關於上訴人甲○○部分之科刑判決，改判
仍依牽連犯從一重論處上訴人共同以犯詐欺罪為常業罪刑，固非
無見。
惟查：一、有罪判決書所記載之犯罪事實，為論罪科刑適用法律
之基礎，故凡於適用法律有關之重要事項，必須詳加認定，明確
記載，然後於理由內敘明犯罪事實所憑之證據及認定之理由，始
足為適用法律之依據。原判決事實欄記載上訴人與何炳榮（業已
死亡，由第一審判決公訴不受理確定）均明知非由何炳榮看診部
分不得申請保險醫療給付，共同基於意圖為自己不法所有之犯意
，自民國八十五年二月間起至八十七年三月間止，連續推由上訴
人填載不實之業務上文書醫療費用申請書表，於其附表申報日期
所示時間，持以行使向中央健康保險局（下稱中央健保局）申請
給付醫療費用等情。其對於上訴人在上開醫療費用申請書表上，
係填載何項不實之內容，而據以行使向中央健保局詐領醫療費用
之給付，並未翔實記載審認，已有未合；又何炳榮於中央健保局
人員訪查時供稱：「我只是提供執照（醫師執照），其他的健保
醫療業務、費用申報都由楊小姐（即上訴人）在做，健保支付的
費用也是直接匯給楊小姐，我都不知情也未經手」云云（見本案
第二三五五○號偵查卷第二四頁），原審對上訴人如何與何炳榮
間有犯意聯絡及行為分擔關係，亦未敘明認定之依據及理由，自
難認允洽。二、公務員職務上製作之紀錄文書、證明文書，經提
出於法院，用以證明文書所載事項真實者，除顯有不可信之情況
外，依刑事訴訟法第一百五十九條之四第一款規定，合於傳聞法
則之例外，固得為證據。但卷附中央健保局人員對第一審共同被
告何炳榮製作之「業務訪查訪問紀錄」，依其文書內容記載之形
式，係由查訪人與被詢問人間，為一問一答方式之發問及陳述，
與一般偵訊、訊問筆錄之記載無異，其供述內容之真實性如何，
仍有待查證，始得用以證明文書所載事項為真實；況何炳榮於上
開「業務訪查訪問紀錄」，供述其每日看診上、下午各約四、五
人，週六、日未看診等語，嗣於其立具之補充說明及檢察官訊問
時則否認該供述之真實性（見同上偵查卷第二五、二六、五五、
五六頁）。原審對於何炳榮上開於「業務訪查訪問紀錄」之供述
，如何係與事實相符，未遑詳查審究明確，即以該查訪筆錄為「
中央健保局業務訪查訪問紀錄文書」，於修正刑事訴訟法施行前
，業依法定程序調查，其效力不受影響，而逕採為論罪之證據，
自嫌調查職責未盡及理由欠備。以上或為上訴意旨所指摘，或為
本院得依職權調查之事項，應認原判決仍有撤銷發回更審之原因
。
據上論結，應依刑事訴訟法第三百九十七條、第四百零一條，判
決如主文。
中　　華　　民　　國　九十四　年　　十　　月　 十三 　日
                      最高法院刑事第八庭
                          審判長法官  呂　潮　澤
                                法官  吳　昆　仁
                                法官  孫　增　同
                                法官  趙　文　淵
                                法官  吳　　　燦
      本件正本證明與原本無異
                                      書  記  官
中　　華　　民　　國　九十四　年　　十　　月　 十七 　日
                                                      Ｅ
